最高法院刑事判決　　　　　　　　　　　　　　　九十三年度台上字第二五七六號
　　上訴人　甲○○
右上訴人因強盜案件，不服台灣高等法院台南分院中華民國九十三年三月十七日第二
審判決（九十三年度上訴字第四一號，起訴案號：台灣台南地方法院檢察署九十二年
度偵字第八七００號），提起上訴，本院判決如左：
    主  文
原判決撤銷，發回台灣高等法院台南分院。
    理  由
本件原判決認定上訴人甲○○意圖為自己不法之所有，於民國九十二年八月一日晚上
十一時十五分許，在台南市○○街五十八號「成大里活動中心」二樓舞蹈教室內，趁
沈慧滿不注意之際，竊取沈女所有之手提式皮包一個（內有身分證、駕駛執照、行車
執照、健保卡、捐血卡各一張、信用卡二張、提款卡二張、行動電話一支、現款新台
幣一千餘元等財物）。得手後，旋逃至屋外，但為在場之沈慧滿男友王瑞智即時發覺
上訴人行竊之過程，隨後追出。惟上訴人隨即將上開手提皮包藏在附近救國團所屬之
停車場，並由停車場走出，再度為正在搜尋之王瑞智發現並上前追捕。上訴人遂佯稱
其非偷竊沈慧滿皮包之人，並假意帶同王瑞智尋找失竊手提皮包，於行抵上開停車場
後，尋獲沈慧滿失竊之手提皮包在該處地上、皮包內證件散落一地。此時上訴人趁隙
溜跑，王瑞智見狀大喊捉賊並自後追趕，經由鄰近寺廟內出來之路人協力圍捕捉住上
訴人，王瑞智即以電話報警，上訴人聞知將有警察到場，旋拔腳奔逃，王瑞智再次隨
後追趕。詎上訴人見王瑞智追至，為脫免逮捕，竟手持路旁「門板」攻擊王瑞智，當
場施以強暴，王瑞智舉手臂抵擋，致王瑞智受有左手肘挫傷及擦傷之傷害，適警員即
時來到現場，將上訴人當場逮捕等情。因認第一審論處上訴人竊盜，因脫免逮捕，而
當場施以強暴（累犯）罪刑，為無不合，予以維持，駁回上訴人在第二審之上訴，固
非無見。
惟查：按刑法第三百二十九條所謂當場，固不以實施竊盜或搶奪者尚未離去現場為限
，即已離盜所而尚在他人跟蹤追躡中者，仍不失為當場。惟於竊盜或搶奪者離去盜所
後，行至中途始被撞遇，則該中途，不得謂為當場，此時如因彼此爭執，犯人予以抵
抗，實施強暴或脅迫，除可另成立其他罪名外，不生以強盜論之問題。證人王瑞智於
第一審調查時證稱：「當天沈慧滿在成大里活動中心二樓舞蹈教室內，我看到被告開
門進來拿了沈慧滿的皮包就跑了，……我就追出去，被告就不見了。」、「（出去時
有無看見被告？）我跑出去時沒有看到被告，直到在繞著找被告才發現他。」（見第
一審卷第六十八頁）；於原審調查時亦證稱：「（你追出去之後，有無追丟？）我追
出去沒看到人，我就騎車在救國團四周圍繞，約三、四分鐘，然後我騎回救國團裡，
我就進去找，就看到被告。」、「（追下來時沒有發現到被告，所以騎車去找，因為
你不知道被告往何處跑，所以你騎車繞？）是的。」（見原審卷第五十二、五十三頁
）。所稱如果屬實，上訴人行竊後離去竊盜場所，雖王瑞智追躡而出，似已不知上訴
人之去向，乃騎車繞著救國團四周三、四分鐘後，才在該處停車場撞遇上訴人。此種
情形是否仍屬已離盜所而尚在他人跟蹤追躡中，並非無疑。實情究竟如何？原判決未
詳加調查審認，遽行判決，尚嫌速斷，難昭折服。上訴意旨執以指摘原判決不當，非
無理由，應認有發回更審之原因。
據上論結，應依刑事訴訟法第三百九十七條、第四百零一條，判決如主文。
中　　　華　　　民　　　國　　九十三　　年　　　五　　　月　　 十九 　　日
                              最高法院刑事第六庭
                                  審判長法官  吳　雄　銘
                                        法官  池　啟　明
                                        法官  石　木　欽
                                        法官  郭　毓　洲
                                        法官  蕭　仰　歸
      右正本證明與原本無異
                                              書  記  官
中　　　華　　　民　　　國　　九十三　　年　　　五　　　月　　二十四　　日
                                                                        Ｑ
